【裁判字號】    99,軍上,29
【裁判日期】    990924
【裁判案由】    違反職役職責
【裁判全文】
臺灣高等法院刑事判決                  99年度軍上字第29號
上  訴  人
即  被  告  甲○○
上列上訴人即被告因違反職役職責案件，不服國防部高等軍事法
院99年度上訴字第28號，中華民國99年6 月9 日第二審判決（起
訴案號：國防部北部地方軍事法院檢察署99年毒偵字第002 號）
，提起上訴，本院判決如下：
    主  文
上訴駁回。
    理  由
一、按當事人不服高等軍事法院宣告有期徒刑之上訴判決者，得
    以判決違背法令為理由，向高等法院提起上訴；上訴高等法
    院之案件，準用刑事訴訟法關於上訴第三審之規定，軍事審
    判法第181 條第5 項、第206 條第1 項但書分別定有明文。
    又按上訴於第三審法院，非以判決違背法令為理由，不得為
    之，刑事訴訟法第377 條亦有明文規定。是提起第三審上訴
    ，應以原判決違背法令為理由，係屬法定要件，且必須依據
    卷內資料為具體之指摘，並足據以辨認原判決已具備違背法
    令之形式，始屬相當。若上訴理由狀並未依據卷內訴訟資料
    ，具體指摘原判決不適用法則或如何適用不當，或上訴理由
    狀，雖指摘原判決有違背法令，但未指明原判決有如何違法
    事由之具體情事，僅泛言有何條款之違法而無具體情事，或
    顯與法律規定得為第三審上訴理由之違法情形不相適合者，
    均應認其上訴為違背法律上之程式，予以駁回，最高法院76
    年度台上字第5771號判例意旨可資參照。
二、本件國防部高等軍事法院判決依憑上訴人即被告甲○○（下
    稱被告）於地方軍事法院審理時所為認罪之陳述、於憲訊、
    偵查及第一審審理時自承之內容、證人即被告所屬之輔導長
    陳鍵樺、證人即被告女友林子芹、證人即士官督導長施建國
    之證述、桃園憲兵隊民國99年1 月7 日憲隊桃園字第099000
    0008號刑事案件移送書及所附被告詢問筆錄、憲兵第318 營
    99年1 月7 日憲營中字第0990000006號被告違紀離營通報及
    被告請假報告單影本等為據，認定被告為國防部憲兵司令部
    憲兵203 指揮部第318 營第1 連下士副班長，確有於99年1
    月5 日晚間8 時許自臺灣駐地請假外出後，本應於同日晚間
    10時返營銷假，屆時竟以不適應部隊生活及感情問題，內心
    壓力過大為由，萌長期脫免職役之意圖，逾假未歸，離去職
    役潛逃在外，迨同年月7 日下午3 時10分許，始因另毒品案
    件為國防部憲兵司令部桃園憲兵隊（以下簡稱桃園憲兵隊）
    人員查獲等事實，另引地方軍事法院判決審酌被告係以不適
    應部隊生活，內心壓力過大，即率爾意圖長期脫免職役而離
    去職役，造成單位內部管理困擾，影響部隊士氣、訓練任務
    之遂行，法紀觀念顯見淡薄，惟到案後坦承犯行，深表悔意
    等一切情狀，認地方軍事法院適用陸海空軍刑法第39條第1
    項之規定，論處被告有期徒刑7 月，認事、用法及量刑均無
    不當，因而維持地方軍事法院判決等情，均已詳敘其所憑證
    據、認定理由及量刑依據，從形式上觀察，並無任何採證認
    事、用法或量刑之不當或違法。
三、被告上訴意旨略以：（一）伊於國防部高等軍事法院審理中
    ，聲請傳喚證人李佳鴻，及調取伊部隊99年1 月份假卡、所
    屬單位98年12月及99年1 月人評會、士官評議會之會議紀錄
    等有利於伊之證據，然原審未予調查，有軍事審判法第197
    條第10款於審判期日應調查之證據未予調查之違法。（二）
    證人施建國於99年6 月4 日原審審理中，就被告案發前於部
    隊的表現證稱：「被告於案發前表現積極，無任何異狀。」
    、「相信被告不會因不適應部隊生活而逾假。」等語，然原
    審未將上開有利於被告之證詞加以斟酌，亦未於判決理由中
    記載，有軍事審判法第197 條第14款判決不載理由之違法。
    （三）99年4 月12日地方軍事法院宣判時，宣示判決者為邱
    建峰軍事審判官，然其並未參與本案審理，亦與判決書上所
    示之軍事審判官不符，有軍事審判法第197 條第13款未經參
    與審理之軍事審判官參與判決之違法等語。
四、經查：
（一）被告雖於原審法院準備程序聲請傳喚證人李佳鴻以證明其
      曾於98年1 月1 日致電與該證人聊天，並於聊天中告知與
      女友吵架，且其女友離家出走，其欲為挽回之事，另其升
      遷受到管制而不想繼續服役等情，除據被告於原審審理時
      陳明在卷（見地方軍事法院卷第42頁），並有其聲請調查
      證據狀可參（見第一審卷第33頁），另聲請調取其所屬單
      位99年1 月份假卡以資證明其於99年1 月2 日下午6 時起
      休假，99年1 月5 日上午8 時收假，其係於收假後再請假
      外出，而未趁休假中離營，可證其未有意圖長期脫免職役
      而離營之意圖，有其聲請調查證據狀、原審準備程序筆錄
      可參（見原審卷第31、42頁）。惟查，被告離營前因涉感
      情問題、金錢糾紛，復認受到刁難與虧待，不能適應部隊
      生活，於99年1 月4 日收假時，車上就放滿了生活用品及
      紙箱，像是要搬家等情，業經證人即被告所屬之輔導長陳
      鍵樺於偵查時證述綦詳（見偵查卷第41頁），被告亦於憲
      訊、偵查及地方軍事法院審理中自承：逾假未歸是因伊不
      想當兵，由於不適應部隊生活，內心壓力過大，所以意圖
      長期脫免職役潛逃在外，而且單位知伊婚外情之事，覺得
      生活壓力很大，伊一開始原本打算要自殺，並無積極的具
      體返營計畫等語（見偵查卷第12、13、52、101 頁、地方
      軍事法院卷第77、78頁），則縱傳喚證人李佳鴻到庭或調
      取被告之假卡，並證明被告所提待證事項為真，亦僅足表
      明被告係為處理感情等問題而離營，或因升遷受到管制而
      萌生退伍之意，或先行完成收假程序後再請假外出，均無
      足動搖原判決綜據卷證資料認定其於請假外出後，即欲脫
      免職役致逾假未歸營之事實及其原因，故無調查之必要，
      不得以其未予調查，指判決為違法。
（二）被告另於原審聲請調取其所屬單位98年12月及99年1 月人
      評會、士官評議會之會議紀錄等，以資證明其欲循正常管
      道辦理退伍等情，有其聲請調查證據狀、原審準備程序筆
      錄可參（見原審卷第32、42頁），惟縱上開會議紀錄確顯
      示前情，亦僅能證明被告有因適應部隊生活不良，萌生退
      伍之意，且經證人施建國於原審審理時證稱：被告有向伊
      提過退伍一事，伊已向被告說明志願役士官沒有聲請提前
      退伍之退場機制等語（見原審卷第61頁），是被告所欲證
      明之事項已明瞭，亦無再行調查之必要。
（三）又經本院審閱全卷，證人施建國並未有如被告於上訴狀中
      所表示，曾證稱被告案發前於部隊表現良好，不會因不適
      應部隊生活而逾假等語之相關證述，原審當無從審酌，且
      被告於部隊之適應狀況不良，亦經其自承如前，原判決衡
      無軍事審判法第197 條第14款所規定判決不載理由之違法
      。
（四）按未經參與審理之法官參與判決者，其判決當然違背法令
      ，刑事訴訟法第379 條第13款固有明文，惟參與宣示判決
      之法官、書記官，並未限制應由原參與審理或判決之法官
      、書記官為之，即由他庭法官代為宣示判決，並無不可（
      最高法院99年度台上字第4594號判決意旨參照）。依第一
      審之地方軍事法院判決記載，其軍事審判官為李彥彰（見
      地方軍事法院第95頁），其亦係參與審理之軍事審判官，
      有審判筆錄在卷可稽（同前卷第82頁），並無軍事審判法
      第197 條第13款規定未經參與審理之軍事審判官參與判決
      之違法。而該判決嗣經邱秉謙軍事審判官為宣示，有宣判
      筆錄可參（同前卷第92頁，非被告上訴理由所指之邱建峰
      軍事審判官），揆諸前開意旨，亦屬適法。
五、綜上，本件原判決既已敘明所憑證據及認定理由，而其所為
    事實認定，俱有卷內證據資料足憑，並無違背法令之情形存
    在。上訴人上訴理由仍執前詞，所聲請調查之證據於認定事
    實、適用法律無重要關係，缺乏調查之必要性，對於法院組
    織之指摘，亦出於誤解，均與法律規定得為法律審上訴理由
    之違法情形，不相適合，揆之首揭規定及說明，其上訴為違
    背法律上之程式，應予駁回。
據上論斷，應依軍事審判法第206 條第1 項但書、刑事訴訟法第
395 條前段，判決如主文。
中    華    民    國    99    年    9     月    24    日
                  刑事第十九庭審判長法  官  鄧振球
                                    法  官  潘翠雪
                                    法  官  彭幸鳴
以上正本證明與原本無異。
不得上訴。
                                    書記官  陳靜姿
中    華    民    國    99    年    9     月    24    日

司法院資訊處製作；財團法人民間司法改革基金會備份。
